【裁判字號】    89,易,5139
【裁判日期】    900130
【裁判案由】    詐欺
【裁判全文】
臺灣高雄地方法院刑事判決                        八十九年度易字第五一三九號
    公訴人  臺灣高雄地方法院檢察署檢察官
    被  告  乙○○
右列被告因詐欺案件，經檢察官提起公訴（八十九年度偵字第一六五四九號），本院
判決如左：
    主  文
乙○○幫助意圖為自己不法之所有，以詐術使人將本人之物交付，累犯，處有期徒刑
參月，如易科罰金，以參佰元折算壹日。
    事  實
一、乙○○曾因肅清煙毒條例及違反藥事法等案件，分別經本院以八十三年度訴字第
    五九三號判決及八十三年度訴字第四四九號判決，各判處有期徒刑三年二月及一
    年二月確定，合併應執行有期徒刑四年四月，於民國八十三年五月十一日入監執
    行，八十四年十月二十八日縮短刑期假釋出獄交付保護管束，八十七年四月二十
    六日假釋期滿，未經撤銷假釋視為執行完畢，竟僅因缺錢花用，即於八十八年十
    月上旬，透過撥打刊登在報紙上「高價收購帳戶，絕對合法」分類廣告中之00
    00000000號行動電話，與自稱「甲○○」之不詳年籍成男子接洽，「甲○○」遂要求乙○○交付臺灣南區郵政管理局楠梓右昌郵局第０一七０八二─六
    號存簿儲金帳戶之存摺、印鑑及金融提款卡，並允諾給付乙○○新臺幣（下同）
    三千元作為報酬，而乙○○明知「甲○○」持上開帳戶之存摺、印鑑及金融提款
    卡之目的，係做為其行騙他人及取款並藉以逃避追查之洗錢工具，竟仍為貪圖小
    利，基於幫助他人詐欺之犯意，於八十八年十月十五日，在高雄市○○區○○路
    四十二號「見明青草店」外面，將前開帳戶之存摺、印鑑及金融提款卡交付「甲○○」，「甲○○」隨即當場給付三千元予乙○○作為代價。嗣於八十八年十一
    月十六日，丙○○因接獲「創信國際投信機構」寄送至其高雄市鼓山區○○○路
    四十五巷十二弄一號住處（起訴書誤載為高雄市○○○路二０五號住處）之刮刮
    樂宣傳單及刮刮樂卡，並刮卡對獎後，發現可獨得六十萬元，乃撥打前開宣傳單
    上之０八０─００一九三三號及０八０─００一八三三號兌獎認證專線電話與「
    創信國際投信機構」聯絡，經該機構內部不詳年籍之成年男子「趙耿元」告知欲
    獲得六十萬元獎金，須預先繳交稅金九萬元，並指定匯入乙○○前開帳戶，且前
    開刮刮宣傳單上註明有會計師及律師全程見證，丙○○遂陷於錯誤，而於八十八
    年十一月十七日十一時許及十四時許，各匯款四萬五千元至乙○○前開帳戶內。
    丙○○匯款後不久，該機構之不詳年籍成年女子「許小姐」再度以電話向丙○○
    偽稱：必須加入「創信國際投信機構」會員，才能支付其所得之獎金，丙○○遂
    另匯款八萬元至「許小姐」指定之施家榮（由臺灣高雄地方法院檢察署檢察官另
    案偵辦）臺灣南區郵政管理局高雄社東郵局第０三四六五六─五號郵局帳戶內，
    待丙○○八萬元匯入施家榮前開帳戶後，「許小姐」復告知丙○○所謂八萬元係
    指港幣，要丙○○再補匯二十四萬元，丙○○至此始受騙。
二、案經高雄市政府警察局鼓山分局移送臺灣高雄地方法院檢察署檢察官偵查起訴。
    理  由
一、訊據被告乙○○固不否認確有交付「甲○○」前開帳戶之存摺、印鑑及金融提款
    卡，並取得三千元報酬等情，惟於本院行調查證據程序時，矢口否認知其知悉「
    甲○○」持上開帳戶之存摺、印鑑及金融提款卡之目的，係做為其行騙他人及取
    款並藉以逃避追查之洗錢工具，辯稱：當時因為缺錢花用，所以才會看報紙上的
    分類廣告主動打電給「甲○○」，但「甲○○」沒有告知買帳戶要做什麼用，因
    而伊實不知「甲○○」竟會持伊之存摺、印鑑及金融提款卡做為向他人詐騙錢財
    之洗錢工具云云。經查：本件被害人丙○○如何遭「創信國際投信機構」之刮刮
    樂詐騙集團詐騙，而各匯款四萬五千元至被告前開帳戶內等情，業據被害人迭於
    警訊及本院審理時指訴詳盡，並有郵政國內匯款執據三紙附卷可資佐證，而被告
    確有將前開帳戶之存摺、印鑑及金融提款卡交付「甲○○」使用，且被害人二次
    匯入被告前開帳戶之金錢，確於被害人匯款同日即遭人以被告提供之金融提款卡
    經由自動付款設備提領一空等節，除經被告坦承不諱外，亦有「高價收購帳戶，
    絕對合法」之分類廣告一紙及臺灣南區郵政管理局八十九年十二月二十日000
    0000─０三八號函所附之該楠梓右昌郵局第０一七０八二─六號存簿儲金帳
    戶之客戶歷史交易明細表三紙可供參酌，被告雖以前揭情詞置辯，惟其既於本院
    行調查證據程序時自承：「因為當時沒有錢，所以才將存摺拿給他（指『甲○○
    』）」、「他（指『甲○○』）跟我說這個戶頭只是讓別人匯款進來用」等語（
    見本院八十九年十二月二十二日訊問筆錄），復於本院訊問：「為何明知道會被
    做人頭，還要將帳戶賣給人家」時，供稱：「因為當時我沒有錢」等語，再參以
    被告一再辯稱並無與「創信國際投信機構」之刮刮樂詐騙集團共同向被害人詐騙
    錢財，待本院告知其行為可能構成詐欺取財之幫助犯時，自承：「如果構成幫助
    犯，我沒有話講」（以上均見本院九十年一月十日審判筆錄），顯見被告應確知
    其前開帳戶係供做他人做為犯罪洗錢之工具，其於本院行調查證據程序時辯稱不
    知「甲○○」將伊所交付之存摺、印鑑及金融提款卡做為向他人詐騙錢財之洗錢
    工具云云，尚不足採信。是本件至此事證已臻明確，被告犯行洵堪認定，應依法
    加以論科。
二、被告乙○○提供其前開帳戶之存摺、印鑑及金融提款卡，供做「創信國際投信機
    構」之刮刮樂詐騙集團向他人詐騙錢財之洗錢工具，核其所為係犯刑法第三百三
    十九條第一項詐欺取財罪之幫助犯，並依刑法三十條第二項規定，按正犯之刑減
    輕之。公訴意旨雖認被告與「創信國際投信機構」之刮刮樂詐騙集團間，具有犯
    意之聯絡及行為之分擔，均係共同正犯，惟被害人既於本院審理時到庭明確陳稱
    ：被告並沒有打電話要我匯錢或者出面談及本件刮刮樂的事，打電話給我的人叫
    「趙耿元」，聲音不是被告的聲音，自始自終該集團都沒有與我當面接觸，都是
    以電話給我聯絡」等語（見本院八十九年十二月十三日訊問筆錄），足見被告一
    再辯稱未與「創信國際投信機構」之刮刮樂詐騙集團共同向被害人詐騙錢財等語
    ，應值採信，是本件在無積極證據足資證明被告確與「創信國際投信機構」之刮
    刮樂詐騙集團間，具有共同向被害人詐騙錢財之犯意聯絡，或參與前開刮刮樂詐
    騙集團實施刑法第三百三十九條第一項詐欺取財罪之犯罪構成要件行為之情形下
    ，自不得遽以共同正犯論，公訴意旨漏未斟酌此點，稍有未洽，應予指明。又被
    告曾因肅清煙毒條例及違反藥事法等案件，分別經本院各判處有期徒刑三年二月
    及一年二月確定，合併應執行有期徒刑四年四月，於八十三年五月十一日入監執
    行，八十四年十月二十八日縮短刑期假釋出獄交付保護管束，八十七年四月二十
    六日假釋期滿，未經撤銷假釋視為執行完畢，有臺灣高等法院被告全國前案紀錄
    表一份附卷可按，其於五年內再犯本件有期徒刑以上之罪，為累犯，應依刑法第
    四十七條加重其刑，並依先加後減之例為之。審酌被告之犯罪動機、目的、手段
    ，與生活狀況、品行、智識程度，併所生之危害及犯罪後之態度等一切情狀，量
    處如主文所示之刑。再按刑法第四十一條已於九十年一月四日修正為：「犯最重
    本刑五年以下有期徒刑以下刑之罪，而受六個月以下有期徒刑或拘役之宣告，因
    身體、教育、職業、家庭之關係或其他正當事由，執行顯有困難者，得以一元以
    上三元以下折算一日。但確因不執行所宣告之刑，難收矯正之效，或難以維持法
    秩序者，不在此限」，並經總統於九十年一月十日公布，而於同年一月十二日生
    效，併參酌最高法院二十四年七月民刑庭總會決議之意旨，故爰依前開條文及刑
    法第二條第一項之規定，就所宣告之刑諭知易科罰金之折算標準，以示儆懲。
據上論斷，應依刑事訴訟法第二百九十九條第一項前段，刑法第三百三十九條第一項
、第三十條第二項、第四十七條、第四十一條第一項、第二條第一項，罰金罰鍰提高
標準條例第一條前段、第二條，判決如主文。
本案經檢察官何景東到庭執行職務。
中      華      民      國    九十      年      一      月     三十     日
                                臺灣高雄地方法院刑事第七庭
                                      法  官劉傑民
右正本證明與原本無異。
如不服本判決，應於判決送達後十日內，向本院提出上訴狀。
                                      書記官    林豐富
中    華    民    國      九十      年      一      月      三十      日
附錄本判決論罪法條：
刑法第三百三十九條第一項：
意圖為自己或第三人不法之所有，以詐術使人將本人或第三人之物交付者，處五年以
下有期徒刑、拘役或科或併科一千元以下罰金。


司法院資訊處製作；財團法人民間司法改革基金會備份。
